【裁判字號】    98,交訴,9
【裁判日期】    981231
【裁判案由】    肇事逃逸等
【裁判全文】
臺灣臺東地方法院刑事判決             98年度交訴字第9號
公  訴  人  臺灣臺東地方法院檢察署檢察官
被      告  丙○○
選任辯護人  陳信伍律師
上列被告因肇事逃逸等案件，經檢察官提起公訴（98年度偵字
第681號），本院判決如下：
    主  文
丙○○從事業務之人，因業務上之過失致人於死，處有期徒刑壹
年；又駕駛動力交通工具肇事，致人傷害而逃逸，處有期徒刑玖
月。應執行有期徒刑壹年陸月。
    犯罪事實
一、丙○○以駕駛計程車為業，為從事駕駛業務之人，於民國（
    下同）98年2月14日上午7時14分，駕駛車牌號碼269- MX號
    計程車，沿臺東縣臺東市○○路由西往東方向行駛，途經同
    市○○路與精誠路口，正左轉往精誠路行駛時，應注意汽車
    行駛時，行經閃光紅燈號誌之交岔路口，應減速接近，先停
    止於交岔路口前，讓幹道車優先通行後認為安全時，方得續
    行，並應注意轉彎車輛應讓直行車輛先行，而依當時情況亦
    無不能注意情事，竟疏未注意，未減速接近、停止，貿然左
    轉至精誠路，適孫連浚騎乘車牌號碼WWU-419號輕機車，沿
    精誠路由北往南方向行駛至上開路口，丙○○因閃避不及，
    車前保險桿撞擊孫連浚所騎乘機車之右側，孫連浚因而人車
    倒地而受有腦皮質挫傷、肋骨閉鎖性骨折、前額、膝、腿及
    足踝開放性傷口之傷害，詎丙○○發現肇事致人受傷後，雖
    有下車察看，然未採取救護或其他必要措施，或靜待警方到
    場處理以釐清肇事責任，復未向孫連浚表明身分或留下聯絡
    方式，竟基於肇事逃逸之犯意徒步離去，而孫連浚經送醫急
    救後，仍延至98年2月19日晚上9時24分，因頭部外傷併腦挫
    傷硬腦膜下出血、腦幹衰竭不治死亡。
二、案經孫連浚之子丁○○委任吳漢成律師暨孫連浚之子戊○○
    訴由臺灣台東地方法院檢察署檢察官偵查起訴。
    理    由
一、證據能力方面：按被告以外之人（包括證人、鑑定人、告訴
    人、被害人及共同被告等）於審判外之陳述雖不符刑事訴訟
    法第一百五十九條之一至之四等四條之規定，而經當事人於
    審判程序同意作為證據，法院審酌該言詞陳述或書面陳述作
    成時之情況，認為適當者，亦得為證據；當事人、代理人或
    辯護人於法院調查證據時，知有刑事訴訟法第一百五十九條
    第一項不得為證據之情形，而未於言詞辯論終結前聲明異議
    者，視為有前項之同意，同法第一百五十九條之五定有明文
    。立法意旨在於傳聞證據未經當事人之反對詰問予以核實，
    原則上先予排除。惟若當事人已放棄反對詰問權，於審判程
    序中表明同意該等傳聞證據可作為證據；或於言詞辯論終結
    前未聲明異議，基於尊重當事人對傳聞證據之處分權，及證
    據資料愈豐富，愈有助於真實發見之理念，且強化言詞辯論
    主義，使訴訟程序得以順暢進行，上開傳聞證據亦均具有證
    據能力。查檢察官、被告及辯護人對於本案卷內相關證人之
    證述、文書卷證資料，於本院準備程序及審理中並未就有何
    於刑事訴訟法第一百五十九條第一項不得為證據之情形於本
    院言詞辯論終結前聲明異議，且有關本案諸證人之證述、文
    書卷證資料亦經本院於審理期日逐一提示、朗讀，並告以要
    旨，本院復審酌相關證人證述筆錄製成、文書卷證資料取得
    ，並無證據顯示有何違背程序規定情事，依據上述之說明，
    均應具有證據能力。
二、訊據被告丙○○坦承有於上揭時間駕駛車牌號碼269-MX號營
    業計程車，於臺東市○○路由西往東方向行駛時，左轉入精
    誠路時，因未注意減速慢行亦未注意轉彎車應讓直行車先行
    ，即貿然左轉至精誠路，遂撞擊當時沿精誠路由北往南方向
    正欲通過新生路之由孫連浚騎乘車牌號碼WWU-419號輕機車
    ，致孫連浚人、車倒地受傷，並於送醫救治後之98年2月19
    日下午21時24分許，因顱內出血，傷重不治死亡之業務過失
    致死犯行，惟矢口否認肇事致人受傷逃逸犯行，辯稱「伊肇
    事後本來要打110的，但經過之路人說已幫忙打了電話，所
    以才未打電話，但有通知老闆庚○○至現場處理，伊即徒步
    走至車行找老闆，嗣因害怕不敢回現場，伊沒有肇事逃逸之
    犯行」云云。選任辯護人則以「被告符合自首要件」，為被
    告辯護，經查：
（一）業務過失致死部分:
    (1)被告自承「事發時駕照吊扣中，因家庭不富裕須要生活費
      遂繼續駕車，目前工作是開計程車」之情，核與證人庚○
      ○謂「被告是車行司機，靠行在我這裡」之情相符，且被
      告於事發當時業領有職業小客車駕照，事發時仍在吊扣期
      間之情，亦有交通部公路總局高雄區監理所臺東監理站98
      年6月9日高監東字第0980008219號函足稽，故被告為從事
      駕駛業務之人甚明。
    (2)被告確實有於上揭時、地駕駛上揭營業計程車，因行經閃
      光紅燈號誌之交岔路口，未減速接近，先停止於交岔路口
      前，讓幹道車優先通行後認為安全時，方得續行，並應注
      意轉彎車輛應讓直行車輛先行，而依當時情況亦無不能注
      意情事，竟疏未注意，未減速接近、停止，貿然左轉，而
      撞擊被害人孫連浚所騎乘之上開機車等節，除經被告於本
      院審理中坦認不諱外，並有道路交通事故現場圖、道路交
      通事故調查報告表(一)、(二)、臺東縣警察局道路交通事
      故照片黏貼紀錄表照片附卷可稽。另被害人孫連浚因上開
      事故送受傷送醫不治死亡之事實，有長庚紀念醫院高雄分
      院98年2月19日診斷證明書出院病歷摘要、衛生署台東醫
      院診段證明書在卷可稽，並經臺灣臺東地方法院檢察署檢
      察官督同檢驗員相驗屬實，製有相驗筆錄、驗斷書、相驗
      屍體證明書及相驗屍體相片附卷為憑。足認被告駕駛營業
      計程車確有與被害人之機車發生碰撞甚明，被告上揭自白
      乃與事實相符而堪以採認。又道路交通安全規則第102條
      第1項第5款規定:汽車行駛至交岔路口，其行進左轉彎時
      ，應距交岔路口三十公尺前顯示方向燈或手勢，換入內側
      車道或左轉車道，行至交岔路口中心處左轉，並不得占用
      來車道搶先左轉；道路交通標誌標線號誌設置規則第211
      條第1項第1款規定:閃光黃燈表示警告，車輛應減速接近
      ，注意安全，小心通過、第2款規定:閃光紅燈表示停車再
      開，車輛應減速接近，先停止於交岔路口前，讓幹道車優
      先通行後認為安全時，方得續行。茲依臺東縣警察局道路
      交通事故照片黏貼紀錄表所附照片，被告直行方向新生路
      為閃紅燈，被害人直行方向之精誠路為閃黃燈，足徵，被
      告行進之新生路為支線道，轉彎車應讓幹道車先行，且亦
      不得提前占用來車道搶先左轉。被告既領有職業小客車駕
      駛執照，對上開規定，自應知之甚詳，並為被告應行注意
      之事項。而本件車禍發生當時天候晴、路面乾燥，光線為
      日間自然光線，路面鋪裝柏油、無缺陷或障礙物，視距良
      好等情，為前開道路交通事故調查表(一)所明載，且被告
      駕車當時意識清楚，並無不能注意之情事，竟疏未注意上
      開狀況，以致肇事，其駕駛行為顯有過失。再者，本件經
      送臺灣省花東區車輛行車事故鑑定委員鑑定後，亦認被告
      上揭違規駕車行為為肇事主因，此有該委員會98年5月15
      日花東鑑字第0986100757號函附之鑑定意見書一份在卷可
      佐（參見偵查卷第14頁），益徵被告之行為，顯有過失。
      雖被害人孫連浚行經閃光黃燈號誌之交叉路口，未減速接
      近，注意安全，小心通過，為肇事次因，亦有過失，惟被
      害人之過失並不能解免被告之責任。又被告因其過失駕車
      行為，對於騎車行經上開肇事路段之被害人，製造法所不
      容許之風險，並且該風險在具體事件歷程中實現，而導致
      被害人受傷死亡之構成要件結果之發生，該死亡結果顯可
      歸責於被告，堪認被告過失駕駛行為與被害人受傷死亡結
      果間，顯有相當因果關係，是本件被告之業務過失致死犯
      行，乃屬事證明確，洵堪認定。
（二）肇事逃逸部分:
    (1)被告雖辯稱「肇事後有打電話叫車行老闆廖盛龍至場處理
      ，且路人說已打過電話，車子仍留在現場，伊暫時離開現
      場在同事車上觀看，未逃逸」云云。惟查，依被告使用之
      0000000000之通聯顯示，被告於98年2月14日上午7時至12
      時間，並無撥打110報案或119救護之資料，且事發後，係
      分別由己○○之000-000000及不詳年籍者以0000000000門
      號，於98年2月14日上午7時14分12秒，向臺東縣消防局11
      9電話報請緊急救護，再由臺東縣消防局於同日7時15分1
      秒以322112電話向臺東縣警察局勤務指揮中心110報案」
      ，有臺東縣消防局98年7月28日消指字第0980004690號函
      及臺東縣警察局98年7月2日東警交字第0980046551號函足
      稽。雖證人庚○○之0000000000門號於同日7時17分19秒
      至7時17分35秒間有撥打119電話報請緊急救護，惟庚○○
      及上揭000-000000之己○○及0000000000門號使用人，對
      於被害人孫連浚於法律上並無救護義務，若被告無逃逸故
      意，留在現場親自打119或110電話，並等警方或庚○○到
      場即可，豈有既不親自打119或110電話，復於電話通知庚
      ○○肇事之情後，即徒步離開，致警方及庚○○到場時，
      已看不到被告蹤跡之理。從而，被告縱曾打電話通知庚○
      ○到場，亦無解於被告肇事後有逃離現場躲藏之故意。
    (2)次查，刑法肇事致人死傷逃逸罪，其立法理由係為維護交
      通安全，加強救護，減少被害人之死傷，促使駕駛人於肇
      事後，能對被害人即時救護。是此罪之成立，祇以行為人
      有駕駛動力交通工具肇事，致人死傷而逃逸之事實為已足
      。駕駛人肇事後離開現場究竟係起因於心中緊張害怕、慌
      張等情事，則係其肇事後逃離現場之動機問題，該車輛駕
      駛人尚難僅據此即欲解免其業已觸犯之肇事逃逸違規責任
      。本件被告偵查中即稱「事發後伊打電話給庚○○請庚○
      ○至現場處理，講完電話，伊即走路到附近舊公路局保養
      廠距離現場不到五十公尺，再以0000000000電話聯絡朋友
      紀道宜，但沒有打通，結果紀道宜的車子來了，他開車過
      來看到我在走路就叫我上車，就把我載到四川牛肉麵附近
      ，在附近查看現場，當時害怕不敢出面，我到四川牛肉麵
      的時候，交通隊已經來處理，但是伊都沒有下車，就在對
      面查看當時的情況，看到處理完畢」，而在本院準備程序
      時亦稱：「後來我還是因為害怕不敢回現場」（參見本院
      98 年度審交訴字第3號卷第28頁），在在證明，被告肇事
      致人受傷後即離開現場並未在現場處理，該等徒步離開現
      場後，雖復折返現場躲藏在附近觀看，縱令其動機係因「
      害怕而不敢回現場」，然其行為自無法解免逃逸之行為，
      故辯護人所謂「車子留在現場未移動，被告仍在附近無逃
      逸」云云，顯非的論，且被告是否逃逸，根本與有無通知
      老闆庚○○到場處理無關，況證人庚○○警詢謂「伊到現
      場時丙○○已不在現場」，亦足證明，被告肇事致人受傷
      後，有離去肇事現場之肇事逃逸犯行，被告所辯不外卸責
      之詞，不足採信，事證明確，應依法論科。
（三）證人甲○○即處理警員證稱「車禍發生後被告的老闆在場
      ，剛開始老闆沒有說是何人肇事，是伊邊畫圖邊問話，被
      告之老闆才說是被告肇事」，足徵，警方調查庚○○時，
      警方經庚○○告知後已知被告是肇事者。次查，證人庚○
      ○警詢係謂「被告打電話給我，叫我幫他處理車禍，幫他
      報案」，再觀諸卷附臺東縣警察局98年7月2日東警交字第
      0980046551號函記載「本局勤務指揮中心受理110報案紀
      錄，於98年2月14日7-12時，僅接獲1通消防局通報，指稱
      臺東市○○路與新生路口發生A2類受傷交通事件1件，未
      再接獲其他報案電話」，而證人庚○○之0000000000門號
      於98年2月14日之通聯紀錄，亦顯示「曾於當日上午7時17
      分19秒至7時17分35秒間，撥打119救護電話」，足徵，被
      告僅係請庚○○撥打119緊急救護電話報請無偵查權限之
      消防救護單位派員救護，並無委託庚○○向偵查機關自承
      犯罪並受裁判之表示。且庚○○係於警方調查推問時始告
      知被告肇事，並未主動向警方表示被告即是肇事者請求查
      辦，在在證明，被告未請庚○○向偵查機關轉告犯罪之情
      ，而係警方調查庚○○時，經庚○○向警方告知被告犯罪
      ，被告之犯罪遭警方發覺後，被告始遲至98年2月14日9時
      35分至交通事故處理小組投案，尚難認被告符合自首要件
      。故辯護人謂被告符合自首云云，顯有誤解。
（四）綜上所述，本件被告上揭業務過失致死以及肇事逃逸等犯
      行，均屬事證明確，洵堪認定，應依法予以論科。
三、按刑法上所謂業務，係指個人基於其社會地位繼續反覆所執
    行之事務，其主要部分之業務固不待論，即為完成主要業務
    所附隨之準備工作與輔助事務，亦應包括在內（最高法院71
    年台上字第1550號判例意旨參照）。查被告丙○○為計程車
    司機，領有合格之營業小客車駕駛執照，以駕駛營業計程車
    為主要業務，為從事業務之人，且本案車禍發生當時，被告
    係駕駛營業計程車要去找客戶，業據被告於警偵訊中供承無
    訛，則被告當日駕車之行為應屬執行業務之範圍無誤。核被
    告丙○○所為，係犯刑法第276條第2項之業務過失致死、第
    185條之4之肇事逃逸罪。其所犯上開二罪間，犯意各別，行
    為互殊，應予分論併罰。爰審酌被告因違規駕駛行為，撞擊
    被害人，造成被害人死亡之結果，所生危害重大，復於本件
    車禍發生後，置被害人於不顧，徒步逃逸以圖規避個人責任
    ，迨警方循線追緝而查獲，於肇事後自始均就肇事逃逸部分
    推諉卸責，飾詞掩飾，態度不佳，雖其事後於本院審理中雖
    坦認有業務過失致死之犯行，惟迄今仍未與被害人家屬達成
    和解，或對其等為任何之賠償，對被害人家屬之損害並未予
    以彌補等一切情狀，就其上揭犯行分別量處如主文所示之刑
    ，並依法定其應執行之刑，以示懲儆。
據上論斷，應依刑事訴訟法第299條第1項前段，刑法第276條第2
項、第185條之4、第51條第5款，刑法施行法第1條之1第1項、第
2項前段，判決如主文。
本案經檢察官乙○○到庭執行職務。
中    華    民    國    98    年    12    月    31    日
                  刑事第一庭   審判長法  官  蔡崇義
                                     法  官  李俊彬
                                     法  官  陳義忠
以上正本證明與原本無異。
如不服本判決應於收受送達後10日內向本院提出上訴書狀，並應
敘述具體理由；其未敘述上訴理由者，應於上訴期間屆滿後20日
內向本院補提理由書（均須按他造當事人之人數附繕本）。「切
勿逕送上級法院」。告訴人或被害人對於本判決如有不服，請書
具不服之理由狀，請求檢察官上訴者，其上訴期間之計算係以檢
察官收受判決正本之日期為準。
                                     書記官  王希文
中    華    民    國    98    年    12    月    31    日
中華民國刑法第185條之4（肇事遺棄罪）
駕駛動力交通工具肇事，致人死傷而逃逸者，處6月以上5年以下
有期徒刑。
中華民國刑法第276條（過失致死罪）
因過失致人於死者，處2年以下有期徒刑、拘役或2千元以下罰金
。
從事業務之人，因業務上之過失犯前項之罪者，處 5 年以下有期
徒刑或拘役，得併科3千元以下罰金。


司法院資訊處製作；財團法人民間司法改革基金會備份。
